【裁判字號】    90,台上,7775
【裁判日期】    901220
【裁判案由】    業務過失致人於死
【裁判全文】
最高法院刑事判決                                九十年度台上字第七七七五號
    上訴人  台灣高等法院台中分院檢察署檢察官
    被  告  甲○○
右上訴人因被告業務過失致人於死案件，不服台灣高等法院台中分院中華民國八十七
年十二月二十九日第二審判決（八十七年度交上訴字第二八八三號，起訴案號：台灣
台中地方法院檢察署八十七年度偵字第一五一五二號），提起上訴，本院判決如左：
    主  文
原判決撤銷，發回台灣高等法院台中分院。
    理  由
本件原判決認定被告甲○○任職於台中縣大甲鎮○○路南光建材行，以倉庫管理及送
貨為其業務，並係大貨車司機。於民國八十七年七月十一日晚間十一時三十分許，酒
醉（案發當時經酒精測試濃度為○‧二八ＭＧ／Ｌ至○‧四ＭＧ／Ｌ）駕駛車牌ＯＪ
－六三二一號自用小客車，搭載友人回家，沿台中縣大里市○○路，由霧峰往台中方
向行駛，途經前揭路一段二五○號時，原應注意飲酒後如吐氣所含酒精成分超過每公
升○‧二五毫克以上即不得駕車。在市區道路行駛，時速不得超過四十公里，且應注
意汽車在雙向二車道行駛時，應在遵行車道內行駛。汽車超車時須於前行車減速靠邊
或以手勢或亮右方向燈表示允讓後，後行車始得超越，超越時應顯示左方向燈並於前
車左側保持半公尺以上之間隔超過，行至安全距離後，再顯示右方向燈駛入原行車路
線，及汽車行駛時，駕駛人應注意車前狀況，並隨時採取必要之安全措施。且依當時
視距良好、路面無缺陷、無障礙物，又無不能注意之情形，竟疏未注意，仍貿然以時
速約八十公里之速度超速，並自右側路肩超車，而撞及行走於路肩之行人林榮海。致
林榮海因此受顱內出血之傷害，送醫後延至八十七年七月十二日凌晨零時四十五分不
治死亡。甲○○見肇事後，隨即託人送醫，並於警員到達現場時，自首犯罪，而接受
裁判等情。因而撤銷第一審判決，改判論處被告因過失致人於死罪刑，固非無見。
惟查：(一)、刑法上所謂業務係指以反覆同種類之行為為目的之社會活動而言。依原判
決事實所載，被告既係倉庫管理及送貨為其業務，並係大貨車司機；且其於警訊時亦
坦承其現職為貨車司機（見相驗卷第七頁），則駕駛汽車難謂非其業務，而其因本件
駕駛汽車之過失行為，發生致人於死之結果，自與其駕車業務有直接關係，不因此次
係載人而非載貨有別。原判決本此確定之事實，未適用刑法第二百七十六條第二項論
以業務過失致人於死罪責，而僅論以同條第一項之普通過失致人於死罪，其適用法則
不無違誤。(二)、按汽車駕駛人行駛人行道因而致人死亡，依法應負刑事責任者，加重
其刑至二分之一，道路交通管理處罰條例第八十六條第一項定有明文。依原判決事實
所載被告係駕車自右側路肩超車，而撞及行走於路肩之行人，依法應負刑事責任，則
被告肇事之地點是否屬於該條例第三條第三款所指之人行道，攸關法律之適用即有查
明之必要，乃原審未予調查說明，亦未說明不適用上開條例加重其刑之理由，亦有可
議。檢察官上訴意旨，指摘原判決不當，為有理由，應認有撤銷發回更審之原因。
據上論結，應依刑事訴訟法第三百九十七條、第四百零一條，判決如主文。
中      華      民      國     九十     年     十二     月     二十     日
                              最高法院刑事第九庭
                                  審判長法官  莊  登  照
                                        法官  洪  明  輝
                                        法官  黃  一  鑫
                                        法官  魏  新  和
                                        法官  林  秀  夫
      右正本證明與原本無異
                                              書  記  官
中      華      民      國     九十     年     十二     月    二十六    日


司法院資訊處製作；財團法人民間司法改革基金會備份。
